臺灣板橋地方法院交通案件裁定　　　　96年度交聲字第1071號
原處分機關　交通部公路總局臺北區監理所
異　議　人　甲○○
即受處分人
上列受處分人因違反道路交通管理處罰條例案件，對於交通部公
路總局臺北區監理所民國96年6 月20日所為北監自裁字裁40－Z0
0000000 號處分（舉發通知單：公警局交字第Z00000000 號），
聲明異議，本院裁定如下：
    主  文
異議駁回。
    理  由
一、按「汽車行駛於高速公路、快速公路或設站管制之道路，不
    遵使用限制、禁止、行車管制及管理事項之管制規則而有下
    列行為者，處汽車駕駛人新臺幣（下同）3,000 元以上6,00
    0 元以下罰鍰：九、未依規定使用路肩。」；又按「汽車駕
    駛人，駕駛汽車有下列情形之一，而本章各條無處罰之規定
    者，處900 元以上1,800 元以下罰鍰：一、不服從交通勤務
    警察或依法令執行交通指揮、稽查任務人員之指揮或稽查。
    」，道路交通管理處罰條例第33條第1 項第9 款、第60條第
    2 項第1 款分別定有明文；又汽車駕駛人有違反道路交通管
    理處罰條例第33條第1 項及第60條第2 項第1 款之情形者，
    各記違規點數1 點，此觀道路交通管理處罰條例第63條第1
    項第1 款規定自明。
二、原處分意旨略以：異議人即受處分人甲○○所有之車牌號碼
    CS－5082號自用小客車，於民國（下同）96年3 月29日18時
    35分許，行經國道1 號北向重慶入口匝道處，有「行駛高速
    公路違規使用路肩」之違規情形，為在場執勤之內政部警政
    署國道公路警察局第一警察隊員警當場攔停稽查，因異議人
    不服執勤員警稽查，拒絕出示證件，乃由執勤員警告知異議
    人有前揭違規事實後，逕行製單舉發異議人：「一、行駛高
    速公路違規使用路肩」，以及「二、不服從交通勤務警察或
    依法令執行交通指揮、稽查任務人員之指揮」之違規。嗣經
    移送原處分機關即交通部公路總局臺北區監理所認異議人確
    有前揭違規行為，爰依道路交通管理處罰條例第33條第1 項
    第9 款及第60條第2 項第1 款之規定，各裁處罰鍰4,000 元
    及900 元，並依同條例第63條第1 項第1 款共記違規點數2
    點之處分。
三、異議人則以：
(一)、伊於96年3 月29日下午6 時北上行經重慶北路匝道口，有感
    此一匝道設計略為不良，北上上交流道之車流與下交流道之
    車流均在此地交會而上或下交流道，通車深感不便，正值下
    班車潮，車流量較多，伊上交流道因需讓左側車流順利下交
    流道，伊車較慢行駛入正常車道中，此時伊依序行車行駛至
    正常車道（小直線處）50公尺後見員警從槽化線區走下來，
    攔查伊，伊對於員警下列狀況深感疑慮：Ａ. 伊詢問員警違
    規事項為何，員警當時稱「在前面那邊」，伊詢問員警何處
    違規，員警也無法明確指出正確地點，僅稱匝道口那邊違規
    ，並無任何證據；Ｂ. 員警於執勤公務時，車輛停放槽化線
    區且未開警示燈之情況下執行勤務，高速公路本來就非常危
    險，若執行勤務未開警示燈發生事故，後果難以設想。
(二)、當時員警無法明確舉出伊明確違規地點，伊基於保護自身權
    益並未出示證件，若因出示證件勢必當場被開罰單，且其中
    最主要原因係員警無法明確指出伊當時現場違規之明確地點
    ，而係依序行經小直線處50公尺後2 位員警才攔查，申訴書
    回覆為當場依法攔停，伊質疑何謂『當場』依法攔停，車行
    至50公尺至100 公尺後甚至幾公里後再攔查也稱『當場』依
    法攔查？
(三)、又，罰單中的事例第2 條「不服取締員警要求出示證件拒絕
    出示自行離去」，當下情況並非如此，伊若是自行離去，國
    道警察照理來說各線單位可立即向上通報予以攔查，為何2
    位員警還眼睜睜看伊離去，伊是讓員警盤查詢問完後稱「你
    可以離開了」，伊才離開現場。
(四)、另員警於開單時，請字體書寫工整，此張罰單填單人員字跡
    非常潦草，辨識度非常低，違規日期不易辨別，違規地點也
    不明確與事實不符，爰依法提起聲明異議等語。
四、經查：
(一)、異議人即受處分人甲○○有於96年3 月29日18時35分許，駕
    駛其所有之車牌號碼CS－5082號自小客車，行經國道1 號北
    向重慶入口匝道處，因有「行駛高速公路違規使用路肩」之
    違規情形，為在場執勤之國道高速公路警察局第一警察隊員
    警當場攔停稽查，異議人不服執勤員警稽查，拒絕出示證件
    ，乃由執勤員警告知前揭違規事實後，逕行製單舉發等事實
    ，有公警局交字第Z00000000 號舉發違反道路交通管理事件
    通知單（下稱舉發通知單）附卷可據；而，異議人不服向原
    處分機關提出申訴，亦由原處分機關函請原舉發單位即內政
    部警政署國道公路警察局第一警察隊以96年6 月7 日公警一
    交字第0960171557號函復略以：「二、據本隊執勤員警稱：
    96年3 月29日18時35分國道1 號公路北向重慶入口匝道（小
    直線）處，目賭CS－5082號車違規利用單車道匝道之路肩超
    車行駛後，當場依法攔停。駕駛人當場拒絕出示任何證件，
    員警告知違規事實並將以逕行舉發之方式舉發。三、……查
    本路段並無開放路肩，且汽車駕駛人行經交通阻塞路段，應
    依序行駛，除公路警察指揮外，不得以任何理由行駛路肩，
    申訴人王君亦坦承行駛約50公尺後為警攔查，違規屬實，本
    隊依事實舉發核無不當。」等意旨，有前開函文在卷足稽。
    又，異議人對於其有在前揭時、地，駕車行經國道1 號北向
    重慶入口匝道（小直線）處，並於行經該處約50公尺後為警
    攔停稽查，且其並未出示證件予執勤員警稽查之客觀事實，
    均不爭執，此有異議人提出之聲明異議狀在卷可憑。
(二)、再查，異議人有如上所述，駕駛其所有之車號CS－5802號自
    小客車，於96年3 月29日18時35分許，行經國道1 號北向重
    慶入口匝道處，因有「行駛高速公路違規使用路肩」之情形
    ，為在場執勤員警目賭，又前開匝道為單車道，且舉發當時
    ，適為車流量較多且行車速度緩慢時段，而執勤員警於目賭
    異議人有駕駛上述車輛行駛高速公路違規使用路肩之行為後
    ，於異議人行經該匝道（小直線）處約50公尺，旋即將其攔
    停稽查，是執勤員警對於舉發前揭「行駛高速公路違規使用
    路肩」之違規車輛、車號、違規事實暨違規行為人等重要事
    項，均知所綦詳。復以，異議人為警攔停稽查時，不依執勤
    員警指示稽查，拒絕出示證件，執勤員警乃告知駕駛人其違
    規事實後，於舉發通知單「違規事實」欄記載：『1.利用右
    側路肩超越前車行駛。2.不服稽查取締，經警要求出示證件
    ，拒絕出示，自行離去。』，暨「舉發單位」欄內並載明：
    『駕駛人不願示出證件，並告知駕駛人以逕行舉發告發』等
    文字，依逕行舉發方式以為本件交通違規之舉發。原舉發員
    警對於本件交通違規車輛，已足確認，惟因當時違規駕駛人
    不服稽查，拒絕出示證件，僅得依逕行舉發方式以為舉發，
    且異議人亦自承舉發當時車輛實際駕駛人確係其本人無訛，
    又本件係執行交警勤務之員警逕行舉發程序而為，本件執勤
    員警所為舉發程序，並無證據證明其有何違法情事。依上所
    述，可證異議人確有於如上時、地，為警攔停稽查，且因不
    服員警稽查，拒絕出示證件等違規情節，則異議人有前揭各
    該違規行為，甚為明確。異議人徒以：伊並非員警『當場』
    依法攔停，伊亦非舉發通知單「違規事實」欄記載之『自行
    離去』，係員警盤查後讓伊離去；另員警執勤未開警示燈，
    該罰單填寫字潦草等枝字末節置辯，均不足採，而如上情詞
    對於異議人有旨開交通違規行為之認定，亦不生任何影響。
(三)、綜據前述，本件違規事證明確，原處分機關因據各裁處異議
    人罰鍰4,000 元及900 元，並依同條例第63條第1 項第1 款
    共記違規點數2 點之處分，核無違法或不當，本件異議無理
    由，應予駁回。
據上論斷，應依道路交通案件處理辦法第19條，裁定如主文。
中　　華　　民　　國　　96　　年　　7 　　月　　31　　日
                        交通法庭法　官　黎錦福
上列正本證明與原本無異。
如不服本裁定，應於裁定送達後5 日內向本院提出抗告狀。
                                書記官  蔡麗春
中　　華　　民　　國　　96　　年　　7 　　月　　31　　日
